【裁判字號】    90,訴,311
【裁判日期】    900627
【裁判案由】    槍砲彈藥刀械管制條例
【裁判全文】
臺灣臺南地方法院刑事判決                            九十年度訴字第三一一號
    公  訴  人  臺灣台南地方法院檢察署檢察官
    被      告  乙○○
    指定辯護人  本院公設辯護人  甲○○
右列被告因違反槍砲彈藥刀械管制條例案件，經檢察官提起公訴（九十年度偵字第一
八六九號），本院判決如左：
    主  文
乙○○未經許可，持有可發射金屬具有殺傷力之改造空氣長槍，累犯，處有期徒刑壹
年貳月，併科罰金新臺幣肆萬元，罰金如易服勞役，以新台幣玖佰元即銀元參佰元折
算壹日。
扣案改造空氣長槍壹枝及中型二氧化碳高壓鋼瓶參瓶均沒收。
    事  實
一、乙○○前於民國八十五年間，因違反麻醉藥品管理條例案件，經本院判處有期徒
    刑四月，如易科罰金以三百元折算一日確定，於同年四月十日繳清罰金執行完畢
    ，猶不知悔改，其明知非經主管機關許可，不得非法持有可發射子彈具有殺傷力
    之改造空氣長槍，竟為供射擊鳥類娛樂之用，而於八十五年五月間某日，在台南
    市○○路某玩具店，以新台幣（下同）一萬二千元左右之價格，買入可發射金屬
    鋼珠具有殺傷力之改造空氣長槍一枝及中型二氧化碳高壓鋼瓶三瓶（屬改造空氣
    長槍主要組成零件之槍身部分）後未經許可持有，並持以射擊鳥類。嗣於九十年
    二月二日二十一時三十分許，其攜帶上開具有殺傷力之槍枝在台南縣南化鄉○○
    段東和村道路，為警攔檢當場查獲，並扣得上開具有殺傷力之空氣長槍一枝及中
    型二氧化碳高壓鋼瓶三瓶，而查悉上情。
二、案經台南縣警察局玉井分局報請台灣台南地方法院檢察署檢察官偵查起訴起訴。
    理  由
一、右揭犯罪事實，迭據被告乙○○於警訊、偵審中供承不諱，並有扣案之改造空氣
    長槍一枝及中型二氧化碳高壓鋼瓶三瓶可資佐證。又上開扣案之改造空氣長槍一
    枝及中型二氧化碳高壓鋼瓶一瓶，經送內政部警政署刑事警察局（下稱刑事局）
    鑑驗結果，認定：一、送鑑改造空氣長槍一枝（槍枝管制編號00000000
    00號），係由玩具空氣長槍（ＳＰ—１００）改造而成，其充氣裝置由原裝填
    小型二氧化碳高壓鋼瓶變造為外接中型高壓鋼瓶內氣體為發射動力，機械性能良
    好，可發射直徑六ＭＭ之鋼珠，經實際試射，單位面積動能達每平方公分四二．
    二六焦耳；二、送鑑高壓鋼瓶一瓶，認係可供上述送鑑槍枝使用之中型高壓鋼瓶
    ，此有該局九十年二月十二日刑鑑字第一四九六五號鑑驗通知書及所附案槍彈測
    試紀錄表各一紙在卷可稽，而殺傷力定義，依據司法院秘書長八十一年六月十一
    日秘台廳（二）字第○六九八五號函釋示：殺傷力的標準為在最具威力的適當距
    離，以彈丸可穿入人體皮肉層之動能為基準，又殺傷力之相關數據：依日本科學
    警察研究所之研究結果，彈丸單位面積動能達每平方公分二十焦耳則足以穿入人
    體皮肉層，堪認被告持有扣案之改造空氣長槍確屬槍砲彈藥刀械管制條例所管制
    之具殺傷力槍枝。本件事證明確，被告犯行洵堪認定，自應依法論科。
二、查被告未經許可，持有可發射金屬具有殺傷力之改造空氣長槍，核係犯槍砲彈藥
    刀械管制條例第十一條第四項之未經許可持有可發射金屬具有殺傷力之槍枝罪。
    又被告有如事實欄所述之科刑及執行紀錄，有卷附臺灣高等法院被告全國前案紀
    錄表可按，其受有期徒刑之執行完畢，五年以內再犯有期徒刑以上之罪，為累犯
    ，應依刑法累犯之規定，加重其刑。爰審酌被告於目前社會治安因槍枝氾濫而日
    益惡化之際，猶非法持有具殺傷力槍枝，威脅社會治安，而被告並無持上開槍枝
    犯案暨犯後坦承犯行等一切情狀，量處如主文所示之刑，罰金部分並諭知易服勞
    役之折算標準。扣案改造空氣長槍一枝及中型二氧化碳高壓鋼瓶三瓶（屬改造空
    氣長槍主要組成零件之槍身部分），均為違禁物，應依刑法第三十八條第一項第
    一款規定宣告沒收。
三、查槍砲彈藥刀械管制條例第十九條第一項固規定：「犯第七條、第八條、第十條
    、第十一條、第十二條第一項至第三項、第十三條第一項至第三項之罪，經判處
    有期徒刑者，應於刑之執行完畢或赦免後，令入勞動場所，強制工作，其期間為
    三年」。惟司法院大法官會議基於憲法第八條規定之精神，作成釋字第四七一號
    解釋：「按人民身體之自由應予保障，憲法第八條設有明文。限制人身自由之法
    律，其內容須符合憲法第二十三條所定要件。保安處分係對受處分人將來之危險
    性所為拘束其身體、自由等之處置，以達教化與治療之目的，為刑罰之補充制度
    。本諸法治國家保障人權之原理及刑法之保護作用，其法律規定之內容，應受比
    例原則之規範，使保安處分之宣告，與行為人所為行為之嚴重性、行為人所表現
    之危險性，及對於行為人未來行為之期待性相當。槍砲彈藥刀械管制條例第十九
    條第一項規定，不問對行為人有無預防矯治其社會危險性之必要，一律宣付強制
    工作三年，限制其中不具社會危險性之受處分人之身體、自由部分，其所採措施
    與所欲達成預防矯治之目的及所需程度，不合憲法第二十三條所定之比例原則。
    犯上開條例第十九條所定之罪，不問對行為人有無預防矯治其社會危險性之必要
    ，一律宣付強制工作三年之部分，與本解釋意旨不符，應自本解釋公布之日起不
    予適用。犯該條例第十九條第一項所列舉之罪，依個案情節符合比例原則部分，
    固應適用該條例宣告保安處分；至不符合部分而應宣告保安處分者，則仍由法院
    斟酌刑法第九十條第一項規定之要件，依職權為之，於此，自無刑法第二條第二
    項之適用，亦即仍有從新從輕原則之適用」。依據大法官會議釋字第四七一號解
    釋之意旨，對於犯槍砲彈藥刀械管制條例第十九條第一項所列舉之罪者，是否宣
    告保安處分及適用何法條宣告保安處分，應依個案情節、犯罪人之危險性及保安
    處分之目的，具體決定之。經查被告除於八十五年間因違反麻醉藥品管理條例案
    件，經本院判處有期徒刑四月，如易科罰金以三百元折算一日確定外，前無犯罪
    習慣或以犯罪為常業之情事，有上揭臺灣高等法院被告全國前案紀錄表可按，被
    告雖持有上開槍枝，然僅係供設擊鳥類娛樂之用途，並未持以犯案或為其他不法
    行為，且所查扣之槍枝僅係可發射子彈之改造槍枝，以被告上開持有槍枝之犯行
    ，其社會危險性，本院認尚無以保安處分加以矯治之必要，是處以如主文所示之
    刑，已屬相當。本於上引解釋文之意旨，本院認對被告無宣告強制工作之保安處
    分之必要，附此敘明。
四、另公訴意旨雖認被告涉犯修正前槍砲彈藥刀械管制條例第十條第一項之未經許可
    製造可發射金屬之具有殺傷力之槍枝罪嫌，惟按「製造」行為，係指將原料或零
    件依特定之設計用途，創造或組合成新製品之行為而言，是以將具有殺傷力槍枝
    原有之主要組成零件依特定之設計用途予以組合後，如仍維持原具有殺傷力槍枝
    之整體構造，而無製造成新製品之行為，自與槍砲彈藥刀械管制條例所規範之「
    製造」行為要件不符。查被告於購買扣案改造空氣長槍之際亦同時購入可作為該
    槍枝發射動力之中型二氧化碳高壓鋼瓶三瓶一節，業據被告於本院審理時一致供
    稱：「（問：扣案槍枝買來時的情形如何？）我去購買時，鋼瓶尚未裝上，我買
    回後將它裝上；我購買時即附有鋼瓶，回來後我將鋼瓶裝上使用」等語明確（見
    本院九十年五月二十一日、六月二十日審理筆錄），參以該改造空氣長槍其充氣
    裝置需藉由組合中型二氧化碳高壓鋼瓶內氣體為發射動力始具殺傷力（參刑事局
    上開鑑驗通知書），則被告購入改造空氣長槍之際，自當一併購入二氧化碳高壓
    鋼瓶作為該改造空氣長槍之發射動力，乃屬當然之理，是被告上開所供，應堪採
    信；復參酌卷附扣案改造空氣長槍一枝及中型二氧化碳高壓鋼瓶三瓶照片所示（
    附於警卷），扣案改造空氣長槍與中型二氧化碳高壓鋼瓶三瓶，固係可分離之獨
    立物，然該改造空氣長槍其充氣裝置既需藉由組合中型二氧化碳高壓鋼瓶內氣體
    為發射動力始具殺傷力，業如前述，則應認該中型二氧化碳高壓鋼瓶三瓶已屬改
    造空氣長槍主要組成零件之槍身部分，從而被告縱將購入改造空氣長槍及中型二
    氧化碳高壓鋼瓶三瓶組合後，仍係維持原具有殺傷力槍枝之整體構造，而無何製
    造成新製品之行為，當不符槍砲彈藥刀械管制條例所規範之「製造」行為，檢察
    官認被告此部分涉犯修正前槍砲彈藥刀械管制條例第十條第一項之未經許可製造
    可發射金屬之具有殺傷力之槍枝罪，即有未合，此外復查無其他證據證明被告確
    有檢察官所指此部分之犯行，是被告未經許可，購入可發射金屬具有殺傷力之改
    造空氣長槍一枝及中型二氧化碳高壓鋼瓶三瓶（屬改造空氣長槍主要組成零件之
    槍身部分）後未經許可持有，應係犯槍砲彈藥刀械管制條例第十一條第四項之未
    經許可持有可發射金屬具有殺傷力之槍枝罪，公訴意旨雖漏未引用上開條例第十
    一條第四項之條文，惟檢察官已於犯罪事實內對此敘及，應視同已起訴，本院自
    得加以審理，另檢察官認被告涉犯修正前槍砲彈藥刀械管制條例第十條第一項之
    未經許可製造可發射金屬之具有殺傷力之槍枝罪部分與本案前揭論罪科刑之上開
    條例第十一條第四項之未經許可持有可發射金屬具有殺傷力之槍枝罪間有法條競
    合之吸收關係，為單純一罪，爰不另為無罪之諭知。
據上論斷，應依刑事訴訟法第二百九十九條第一項前段，槍砲彈藥刀械管制條例第十
一條第四項，刑法第十一條前段、第四十七條、第四十二條第二項、第三十八條第一
項第一款，罰金罰鍰提高標準條例第二條，判決如主文。
本案經檢察官周文祥到庭執行職務
中      華      民      國    九十      年      六      月    二十七    日
                              臺灣臺南地方法院刑事第四庭
                                  審判長  法  官  張  菁
                                          法  官  鄭燕璘
                                          法  官  張銘晃
右正本證明與原本無異
如不服本判決應於送達後十日內向本院提出上訴狀（應附繕本）
                                          書記官  杜孟珍
中      華      民      國    九十      年      六      月    二十七    日
附錄本案論罪科刑法條全文：
槍砲彈藥刀械管制條例第十一條第四項：
未經許可，持有、寄藏或意圖販賣而陳列第一項所列槍枝者，處一年以上七年以下有
期徒刑，併科新台幣七百萬元以下罰金。


司法院資訊處製作；財團法人民間司法改革基金會備份。
